福建金門地方法院刑事附帶民事訴訟判決　
111年度附民字第2號
原      告  邱小捷
訴訟代理人  吳奎新律師
被      告  吳淑英

            魏木蘭
上列被告因妨害名譽案件，經原告提起刑事附帶民事訴訟，請求
損害賠償，本院於民國111年6月7日言詞辯論終結，判決如下：
    主  文
被告應連帶給付原告新臺幣貳萬元，及被告吳淑英自民國一一一
年三月二十一日起至清償日止，被告魏木蘭自民國一一一年三月
九日起至清償日止，按週年利率百分之五計算之利息。
被告吳淑英應給付原告新臺幣壹萬伍仟元，及自民國一一一年三
月二十一日起至清償日止，按週年利率百分之五計算之利息。
原告其餘之訴駁回。
本判決第一項得假執行。但被告如以新臺幣貳萬元為原告預供擔
保，得免為假執行。
本判決第二項得假執行。但被告吳淑英如以新臺幣壹萬伍仟元為
原告預供擔保，得免為假執行。
    事實及理由
一、原告主張：被告與原告因土地買賣發生糾紛，竟分別為下列
    犯行：
　㈠被告共同於如附表編號1所示時間、地點、行為欄所列之時、
    地對原告有妨害名譽行為。被告吳淑英另於如附表編號2所
    示時間、地點、行為欄所列之時、地對原告有妨害名譽行為
    。爰依民法侵權行為規定，請求被告應負如附表原告請求欄
    所示之損害賠償責任等語。
　㈡並聲明：㈠被告應連帶給付原告新臺幣（下同）15萬元，及自
    刑事附帶民事起訴狀繕本送達之翌日起至清償日止，按週年
    利率5％計算之利息，㈡被告吳淑英應給付原告15萬元，及自
    刑事附帶民事起訴狀繕本送達之翌日起至清償日止，按週年
    利率5％計算之利息。
二、被告則以：均不爭執原告主張之事實，然事出有因等語。並
    聲明：原告之訴駁回。
三、得心證之理由：
  ㈠附帶民事訴訟之判決，應以刑事判決所認定之事實為據，刑
    事訴訟法第500條前段定有明文。查原告主張上開事實除據
    被告所不爭執外，業經本院以111年度易字第4號刑事判決認
    定在案（取捨證據、認定事實等詳如該案刑事判決所示），
    本院並據以判處被告吳淑英共犯公然侮辱人，處拘役貳拾日
    ，如易科罰金，以新臺幣壹仟元折算壹日。又犯散布文字，
    指摘足以毀損他人名譽之事，處拘役參拾日，如易科罰金，
    以新臺幣壹仟元折算壹日，應執行拘役肆拾日，如易科罰金
    ，以新臺幣壹仟元折算壹日。被告魏木蘭共犯公然侮辱人，
    處拘役貳拾伍日，如易科罰金，以新臺幣壹仟元折算壹日之
    刑在案，是原告此部分主張，堪予採信。
  ㈡按因故意或過失，不法侵害他人之權利者，負損害賠償責任
    ，數人共同不法侵害他人之權利者，連帶負損害賠償責任。
    不能知其中孰為加害人者亦同，不法侵害他人之身體、健康
    、名譽、自由、信用、隱私、貞操，或不法侵害其他人格法
    益而情節重大者，被害人雖非財產上之損害，亦得請求賠償
    相當之金額，民法第184條第1項前段、第185條第1項、第19
    5條第1項前段定有明文。被告共同於公眾場所以上開言語辱
    罵原告，被告吳淑英則另以傳送上開不實文字訊息予特定多
    數人，均係侵害原告名譽權且具相當因果關係，原告受有非
    財產上損害與被告上開共同公然侮辱行為，與被告吳淑瑛上
    開加重誹謗行為亦具相當因果關係，則原告依法請求被告應
    連帶負擔非財產上損害賠償責任，被告吳淑英另應就其加重
    誹謗行為負擔非財產上損害賠償責任，即屬有據。
  ㈢原告就被告如附表編號1所示之侵害名譽權行為，就被告吳淑
    英如附表編號2所示侵害名譽權行為各得請求如附表本院認
    定欄所示之精神慰撫金。
　⒈又按慰撫金之賠償須以人格權遭遇侵害，使精神上受有痛苦
    為必要，其核給之標準固與財產上損害之計算不同，然非不
    可斟酌雙方身分資力與加害程度，及其他各種情形核定相當
    之數額。又按以人格權遭遇侵害，受有精神上之痛苦，而請
    求慰藉金之賠償，其核給之標準，須斟酌雙方之身分、資力
    與加害程度及其他各種情形核定相當之數額。且所謂「相當
    」，應以實際加害情形與其影響是否重大及被害人之身分、
    地位與加害人之經濟情況等關係定之，此有最高法院51年台
    上字第223號判例意旨、86年台上字第3537號判決要旨可資
    參照。
  ⒉審酌原告最高學歷為高職肄業，現從事不動產仲介，平均月
    入約8萬元；被告吳淑英最高學歷為高中畢業，離婚、現無
    工作、三餐不繼、有2名已成年居住於大陸地區之女兒，1人
    在台獨居，罹患憂鬱症；被告魏木蘭最高學歷為大專畢業，
    離婚，現一人在台獨居且無工作，需仰賴於大陸地區之成年
    子女每月給予近1萬元扶養金，罹患躁鬱症，領有輕度身心
    障礙手冊等情，為兩造所不爭執（見本院附民卷第110頁，
    本院易字卷第139-140頁）。原告民國108年所得為81萬餘元
    ，109年所得約144萬餘元，108至109年名下有6筆不動產，1
    部汽車，總計價值約414萬餘元，被告吳淑英108年所得6萬
    餘元，109年所得約2萬餘元，108至109年名下有1筆不動產
    ，價值約170萬餘元，被告魏木蘭108年所得約13萬餘元，10
    9年所得約4,000餘元，108至109年名下有2筆不動產，價值
    共57萬餘元等情，有稅務電子閘門財產所得調件明細表附卷
    可佐（見本院附民禁閱卷第7-26頁）。復參諸被告2人遇事
    不思理性應對，因買賣土地糾紛，對原告心生怨恨之動機，
    率於公共場合以不雅字眼大聲辱罵原告，令不特定多數人得
    共見聞，及被告吳淑英另以通訊軟體傳送不實文字訊息予特
    定多數人方式對原告為妨害名譽行為，認原告就被告如附表
    編號1所示之共同侵害名譽權行為，原告就被告吳淑英如附
    表編號2所示之侵害名譽權行為得請求之精神慰撫金，各以
    如附表本院認定欄所示之金額為適當。被告就如附表編號1
    所示行為對原告所致損害應連帶賠償原告，業如上述，故被
    告就如附表編號1本院認定欄所示之金額應連帶給付原告。
  ㈣至原告主張本件偵查中及第一審刑事附帶民事訴訟支出律師
    費部分，查我國刑事訴訟法並未規定告訴代理人以律師為限
    ，亦未規定第一審刑事附帶民事訴訟為律師強制代理制，且
    刑事訴訟之被害人本即可透過告訴或告發而使檢察官發動刑
    事偵查，透過偵查程序確認是否確有被害人所述之被害事實
    而為處分或追訴，刑事告訴狀之撰寫亦無一定格式要求，非
    必須援用正確法律條文否則檢察官即不予受理之規定，不諳
    法律之人仍得自行提出刑事告訴，復刑事附帶民事訴訟之提
    出除刑事訴訟法第495條規定得以言詞提出外，倘原告以書
    狀提起，縱援用法條、格式有誤，然受訴法院仍有應行使闡
    明權以盡訴訟照料之義務，是本院審酌本件偵查中已有檢察
    官偵查追訴，而可維護原告之權利，刑事附帶民事訴訟提出
    並無有何不能自行為之，必須委由律師撰狀起訴之必要。是
    原告請求本件偵查中及提起本件刑事附帶民事訴訟支付律師
    費委請律師為告訴代理人，尚無必要性，原告此部分主張，
    應屬無據。
  ㈤按給付無確定期限者，債務人於債權人得請求給付時，經其
    催告而未為給付，自受催告時起，負遲延責任。其經債權人
    起訴而送達訴狀，與催告有同一之效力；又遲延之債務，以
    支付金錢為標的者，債權人得請求依法定利率計算之遲延利
    息；應付利息之債務，其利率未經約定，亦無法律可據者，
    週年利率為百分之五，此觀民法第229條第2項、第233條第1
    項前段、第203條規定甚明，原告自得據此規定，請求加付
    法定遲延利息。準此，原告主張以刑事附帶民事起訴狀繕本
    送達被告吳淑英之翌日即110年3月21日起（於111年3月10日
    寄存送達，本院附民卷第27-29頁）、送達被告魏木蘭之翌
    日即110年3月9日起（於111年3月8日送達，本院附民卷第31
    頁），按週年利率5%計付遲延利息，核無不合。
四、原告依侵權行為法律關係，請求被告應連帶給付原告2萬元
    ，及被告吳淑英自111年3月21日起，被告魏木蘭自111年3月
    9日起，均至清償日止，按週年利率5%計算之利息；被告吳
    淑英應給付原告1萬5,000元，及自111年3月21日起至清償日
    止，按週年利率5%計算之利息，為有理由，應予准許。逾此
    範圍之請求，為無理由，應予駁回。
五、本判決所命給付之金額未逾50萬元，依民事訴訟法第389條
    第1項第5款規定，應依職權宣告假執行。另依民事訴訟法第
    392條第2項規定，依職權宣告被告免假執行，並分別酌定相
    當之擔保金額宣告如主文第4項、第5項所示。
六、本件事證已臻明確，兩造其餘主張、陳述及所提之證據暨攻
    擊防禦方法，經本院斟酌後，核與本件判決結果不生影響，
    爰不一一論述，附此敘明。
七、本件為刑事附帶民事訴訟，依法毋庸繳納裁判費，且訴訟程
    序中，兩造並無其他訴訟費用之支出，爰不另為訴訟費用負
    擔之諭知。
據上論結，本件原告之訴為一部有理由，一部無理由，依刑事訴
訟法第502條第1項、第2項、第491條第10款，民事訴訟法第389
條第1項第5款、第392條第2項，判決如主文。
中　　華　　民　　國　　111 　年　　6 　　月　　28　　日
                  刑事第二庭   法　官　黃佩穎
以上正本證明與原本無異。
對於本判決如有不服，得於送達後20日內，向本院提出上訴狀，
但非對刑事訴訟之判決有上訴時，不得上訴。
                               書記官 李偉民
中　　華　　民　　國　　111 　年　　6 　　月　　28　　日
附表：   
編號 時間 （民國） 地點 行為 原告請求 （新臺幣） 本院認定（新臺幣） 1 110年2月18日下午3時許  21世紀不動產金門金城加盟店宏耀不動產企業有限公司內  被告共同基於公然侮辱之犯意，由被告魏木蘭先大聲公然以足以貶損人格及社會評價之「操你媽的B」、「不知羞恥」、「不要臉(的女人/東西)」等語辱罵原告；被告吳淑英則以「口蜜腹劍」、「人面獸心」等語辱罵原告，致生損害於原告之名譽。 律師費：5萬元 精神慰撫金：10萬元 精神慰撫金：2萬元 2 110年2月某日  不詳 被告吳淑英意圖散布於眾，另基於加重誹謗之犯意，將內容含有：「紙包不住火!無法無天!黑心無良奸商!只顧自肥自利!不顧苦主的死活!」、「邱店長(指告訴人)她是假借你的公司名稱炒地、胡作非法。目中無人。見利妄為。口蜜腹劍...反正說多毒就有多壞!請這種眼裡只有錢的惡人當店長!我真不敢想像你能脫得了干係...」等文字之LINE訊息，發送予訴外人即原告同事許燕輝、羅芳珍、林佳和等人，致生損害於原告之名譽。 律師費：5萬元 精神慰撫金：10萬元 精神慰撫金：1萬5,000元